【裁判字號】    95,上訴,2392
【裁判日期】    950907
【裁判案由】    毒品危害防制條例等
【裁判全文】
臺灣高等法院刑事判決                95年度上訴字第2392號
上  訴  人  台灣桃園地方法院檢察署檢察官
被      告  乙○○
指定辯護人  本院公設辯護人  甲○○
上列上訴人因被告毒品危害防制條例等案件，不服臺灣桃園地方
法院95年度訴字第426號，中華民國95年5月23日第一審判決（
起訴案號：臺灣桃園地方法院檢察署95年度偵字第1394號），提
起上訴，本院判決如下：
    主  文
原判決撤銷。
乙○○共同運輸第三級毒品，處有期徒刑伍年肆月。
扣案之泳褲壹件、繃帶貳條及背包壹只，均沒收；未扣案之運輸
第三級毒品所得葡幣壹仟元、人民幣壹仟元及港幣貳佰元均沒收
，如全部或一部不能沒收時，以其財產抵償之。
    事  實
一、乙○○明知愷他命（Ketamine）係毒品危害防制條例第2條
    第2項第3款所規定之第3級毒品，且為懲治走私條例第2條第
    4項經行政院公告管制之進出口物品，不得運輸、私運。詎
    乙○○於民國95年1月5日在澳門葡京賭場賭博輸盡錢財後，
    因有綽號「阿偉」之不詳真實姓名年籍成年男子在該賭場內
    ，慫恿其代為攜帶物品入台，允諾將給予報酬新臺幣（下同
    ）10萬元，乙○○見有利可圖遂應允之。其遂先自行訂購自
    澳門返台之機票，並於95年1月6日下午3時許前往上開葡京
    賭場與「阿偉」會合後，由「阿偉」帶同前往澳門「假日飯
    店」某房間內，與另1名不詳姓名年籍之成年男子碰面，經
    該名不詳姓名年籍之成年男子將包裝好之6包呈粉末狀之物
    品交付予乙○○，並提供葡幣1000元及人民幣1000元予乙○
    ○充作返台機票費用，另交付港幣200元予乙○○作為餐飲
    費用，再表明先前允諾之報酬10萬元將於乙○○入境臺灣後
    另行交付，乙○○明知其受託運輸之該6包粉末物品為第3級
    毒品愷他命（下簡稱愷他命），但因有利可圖其仍同意運輸
    該6包愷他命入境臺灣，遂與「阿偉」、該名不詳姓名年籍
    之成年男子及另一名不詳姓名年籍成年女子基於共同運輸愷
    他命進入臺灣境內之犯意聯絡，由該姓名不詳之成年男子以
    其所有之繃帶2條將該6包愷他命分別綑綁在乙○○之下腹部
    、鼠蹊部及大腿內側等部位後，再命乙○○穿上其所有事先
    準備之泳褲1件，以遮掩藏放上開愷他命，再由該名不詳姓
    名年籍成年女子駕駛自小客車，搭載乙○○前往澳門機場搭
    機，乙○○遂即於95年1月6日下午，搭乘長榮航空股份有限
    公司（下稱長榮航空公司）ＢＲ818號班機返回臺灣，其在
    機上因大腿內側所綑綁愷他命外包裝袋緊貼腿部，致身體發
    熱不舒服，乃在機上廁所內取出其中2包愷他命，放置在其
    所有之背包內以疏減壓力。乙○○所搭乘之班機並於95年1
    月6日22時許，返抵桃園中正國際機場，乙○○遂將上開6包
    愷他命運輸進入臺灣境內。嗣乙○○於95年1月6日22時50分
    許，在中正國際機場第二航廈內為財政部關稅總局臺北關稅
    局人員發現，其背包內有疑似毒品之物品，依現行犯逮捕並
    扣得上開6包愷他命（驗餘淨重共1207.3公克），及用以綑
    紮愷他命之繃帶2條、泳褲1件及其用以藏放愷他命之背包1
    只。
二、案經法務部調查局桃園縣調查站移送臺灣桃園地方法院檢察
    署檢察官偵查起訴。
    理  由
一、被告乙○○經合法傳喚，雖未於本院審理時到庭陳述，然上
    開事實，業據被告於接受法務部調查局桃園縣調查站詢問、
    檢察官訊問及原審訊問、審理時坦承不諱（見偵查卷第4、5
    、21、22頁，原審95年度聲羈字第24號卷第7頁，原審95年
    度訴字第426號卷自第11頁至第14頁、第37頁、自第98頁至
    第108頁），並有上開6包愷他命、繃帶2條、泳褲1件及背包
    1 只扣案可資佐證，而扣案之6包粉末物品經鑑定結果，確
    含有第3級毒品愷他命成分，驗餘淨重共1207.3公克，此有
    法務部調查局95年1月25日調科壹字第09522210130號檢驗通
    知書在卷可稽（見偵查卷第31頁），是足認被告之自白與事
    實相符，堪以採信，本件事證明確，被告上開犯行，洵堪認
    定，應予論罪科刑。
二、按愷他命為毒品危害防制條例第2條第2項第3款所列之第3級
    毒品，不得運輸；另行政院依懲治走私條例第2條第4項法律
    授權，公告毒品危害防制條例所列毒品，係屬甲項第4目管
    制進出口之物品，不得進出口；又「按香港、澳門回歸中國
    （大陸）後，為規範及促進臺灣地區與香港、澳門之經貿、
    文化及其他關係，特制定香港澳門關係條例，明定臺灣地區
    與香港或澳門貿易，得以直接方式為之，並於臺灣地區與大
    陸地區直接通信、通航或通商前，得視香港或澳門為第3地
    ，排除臺灣地區與大陸地區人民關係條例在香港、澳門之適
    用，此觀香港澳門關係條例第1條第2項、第35條第1項前段
    、第57條及同條例施行細則第2條之規定自明，是以，依香
    港澳門關係條例第35條第2項、第3項復規定，輸入或攜帶進
    入臺灣地區之香港或澳門物品，以進口論，輸往香港或澳門
    之物品，以出口論，分別依輸入  物品、輸出物品有關法令
    之規定辦理。從而，自香港、澳門私運管制物品進口逾公告
    數額，應逕依懲治走私條例第2條第1項論處，無庸引用同條
    例第12條之規定。」，亦經最高法院93年第3次刑事庭會議
    決議在案。是被告將愷他命由澳門地區運輸、私運進入臺灣
    地區，所為係犯毒品危害防制條例第4條第3項之運輸第3級
    毒品罪及懲治走私條例第2條第1項之私運管制物品罪。被告
    就所犯上開犯行與「阿偉」、上開不詳姓名年籍成年男子及
    不詳姓名年籍成年女子間，事先有共同謀議，先由該名不詳
    姓名年籍之成年男子交付扣案毒品愷他命6包、繃帶2條及泳
    褲1件予被告，「阿偉」則交付葡幣1000元、人民幣1000元
    及港幣200元予被告，用以供作被告自澳門運輸扣案愷他命
    回台之機票、飲食費等一切費用，繼由該名不詳姓名年籍之
    成年女子駕駛汽車搭載被告前往澳門機場搭機回台，被告則
    分擔夾藏運輸毒品入境部分，由此足證被告與上開3人間，
    有共同運輸愷他命入境之犯意聯絡及行為分擔，為共同正犯
    ，又被告犯罪後，刑法第28條共犯規定，於95年1月7日修正
    ，並於95年7月1日施行，依新法第2條第1項規定，比較刑法
    修正前後規定（含法律適用應整體適用不得割裂適用之法理
    ）結果，修正後之刑法規定未較修正前規定有利於被告，是
    本件被告之上開犯行，應依修正前之刑法第28條規定論以共
    同正犯。被告以1行為同時觸犯上開2罪名，為想像競合犯，
    應依修正前之刑法第55條規定，從1重之運輸第3級毒品罪處
    斷。
三、原審以被告事證明確，予以論罪科刑，固非無見，惟持有愷
    他命之行為，毒品危害防制條例並未處以刑罰，依罪刑法定
    原則，持有愷他命之行為自不成立犯罪，然原判決卻於理由
    欄記載為「又被告持有毒品愷他命之低度行為，為運輸之高
    度行為所吸收，不另論罪。」（見原判決第4頁第12、13 行
    ），似乎認為持有愷他命之行為，本應成罪，自有未洽；又
    原判決於事實欄、理由欄及據上論斷欄均認定被告與「阿偉
    」等人為共同正犯，但原判決主文欄卻漏載「共同」2字，
    亦有未洽；另如後述扣案之6包愷他命，不能於本案宣告沒
    收，原判決卻宣告沒收，尚有未洽；又如前述上開刑法第28
    條業已修正，原審未及審酌，亦有未洽。檢察官上訴雖僅指
    摘原判決將扣案之6包愷他命宣告沒收，於法不合，而未指
    摘上述其他可議之處，仍應認檢察官上訴為有理由，原判決
    自應予撤銷改判。爰審酌被告明知愷他命係第3級毒品，不
    得運輸、私運進入國內，竟非法將之運輸入境，並自共犯「
    阿偉」處取得葡幣1000元、人民幣1000元及港幣200元之利
    益，及其犯罪後始終坦承犯行，表示悔悟之態度等一切情狀
    ，量處如主文第2項所示之刑，以資懲儆。
四、扣案繃帶2條、泳褲1件等物，係上開不詳姓名年籍之成年男
    子所有，用以將愷他命綑紮在被告身上，此據被告供承在卷
    ，另扣案背包1只為被告所有之物，供係其在飛機上，將原
    本綑紮在大腿內側之愷他命2包取出後藏放使用，此據被告
    陳述明確在卷，均為供運輸愷他命入境所用之物，均應依毒
    品危害防制條例第19條第1項規定宣告沒收之。又此等物品
    既經扣案，自無全部或一部不能沒收之情形，即毋庸依同條
    項之規定諭知如全部或一部不能沒收時，追徵其價額。又未
    扣案之葡幣1,000元、人民幣1,000元及港幣200元，係由共
    犯「阿偉」等人所支付提供被告作為支應其自澳門運輸毒品
    來臺所需機票費、飲食費等各項花費之需，因屬被告從事本
    案運輸第3級毒品所得之財物，且為被告所有之外國貨幣，
    業據被告供明在卷，應依毒品危害防制條例第19條第1項規
    定諭知沒收之，如全部或一部不能沒收時，以其財產抵償之
    。至於扣案之愷他命6包，為查獲之第3級毒品，應由查獲機
    關依毒品危害防制條例第18條第1項中段規定，以行政處分
    為沒入銷燬之，尚不能由法院宣告沒收，特此敘明。
五、被告經合法傳喚，無正當理由不到庭，爰不待其陳述逕行判
    決。
據上論結，應依刑事訴訟法第369條第1項前段、第364條、第371
條、第299條第1項前段，毒品危害防制條例第4條第3項、第19條
第1項，懲治走私條例第2條第1項、第11條，刑法第第2條第1項
前段，修正前刑法第11條前段、第28條、第55條，判決如主文。
本案經檢察官郭啟東到庭執行職務。
中    華    民    國    95    年    9     月    7     日
                  刑事第16庭審判長法  官  葉騰瑞
                                  法  官  莊明彰
                                  法  官  黃俊明
以上正本證明與原本無異。
如不服本判決，應於收受送達後十日內向本院提出上訴書狀，其
未敘述上訴之理由者並得於提起上訴後十日內向本院補提理由書
（均須按他造當事人之人數附繕本）。
                                  書記官  廖婷璇
中    華    民    國    95    年    9     月    7     日
附錄：本案論罪科刑法條全文
毒品危害防制條例第4條
製造、運輸、販賣第一級毒品者，處死刑或無期徒刑；處無期徒
刑者，得併科新臺幣1千萬元以下罰金。
製造、運輸、販賣第二級毒品者，處無期徒刑或7年以上有期徒
刑，得併科新臺幣7百萬元以下罰金。
製造、運輸、販賣第三級毒品者，處5年以上有期徒刑，得併科
新臺幣5百萬元以下罰金。
製造、運輸、販賣第四級毒品者，處3年以上10年以下有期徒刑
，得併科新臺幣3百萬元以下罰金。
製造、運輸、販賣專供製造或施用毒品之器具者，處1年以上7
年以下有期徒刑，得併科新臺幣1百萬元以下罰金。
前五項之未遂犯罰之。
懲治走私條例第2條
私運管制物品進口、出口逾公告數額者，處7年以下有期徒刑，
得併科新臺幣3百萬元以下罰金。
前項之未遂犯罰之。
第1項所稱管制物品及其數額，由行政院公告之。


司法院資訊處製作；財團法人民間司法改革基金會備份。
